臺灣臺中地方法院刑事判決
111年度易字第655號
公  訴  人  臺灣臺中地方檢察署檢察官
被      告  李佳澔




上列被告因違反毒品危害防制條例案件，經檢察官提起公訴（11
0 年度偵字第7003號），被告於準備程序中就被訴事實為有罪之
陳述，經本院告知簡式審判程序之意旨，並聽取檢察官、被告之
意見後，本院裁定進行簡式審判程序，判決如下：
    主    文
甲○○持有第三級毒品純質淨重五公克以上，處有期徒刑參月，如
易科罰金，以新臺幣壹仟元折算壹日。扣案之第三級毒品愷他命
肆包（總純質淨重共壹拾點貳肆柒參公克）、毒咖啡包玖包（其
中4-甲基甲基卡西酮之總純質淨重共貳點零肆參玖公克）、橙紅
色錠劑壹包（驗餘淨重零點肆柒壹玖公克）、手機壹支（門號：
0000-000000），均沒收。
    犯罪事實
一、甲○○明知愷他命、4-甲基甲基卡西酮、甲基-N,N-二甲基卡
    西酮、硝甲西泮、芬納西泮均係毒品危害防制條例第2 條第
    2 項第3 款所列管之第三級毒品，非經許可，不得持有第三
    級毒品純質淨重5 公克以上，竟基於持有第三級毒品純質淨
    重5 公克以上之犯意，於民國110 年年初某日，以其所有手
    機1 支（門號：0000-000000）與綽號真實姓名年籍不詳、
    綽號「阿水」之男子聯絡，並在ALTA夜店，向「阿水」取得
    第三級毒品愷他命4 包、含有第三級毒品4-甲基甲基卡西酮
    、甲基-N,N-二甲基卡西酮、硝甲西泮、芬納西泮等成分之
    橙黃相間包裝毒咖啡4 包、含有第三級毒品4-甲基甲基卡西
    酮、甲基-N,N-二甲基卡西酮等成分之黑色包裝毒咖啡5 包
    、含有第三級毒品4-甲基甲基卡西酮、甲基-N,N-二甲基卡
    西酮、硝甲西泮等成分之橙紅色錠劑1 包後，而非法持有之
    。嗣於110 年2 月1 日晚間7 時許，在臺中市○○區○○街0 巷
    000 號時，因甲○○舉止有異且形跡可疑，警方遂上行盤查，
    並當場扣得甲○○所有上開橙黃相間包裝毒咖啡4 包、黑色包
    裝毒咖啡5 包（其中4-甲基甲基卡西酮之總純質淨重共2.04
    39公克）、橙紅色錠劑1 包（驗餘淨重0.4719公克）、手機
    1 支（門號：0000-000000 ），警方乃將甲○○帶返警局進行
    調查，且在對甲○○進行安全檢查時，又在其隨身外套內扣得
    上開愷他命4 包（總純質淨重共10.2473  公克，起訴書誤
    載為10.2479 公克），經警方將扣案之上開愷他命4 包、橙
    黃相間包裝毒咖啡4 包、黑色包裝毒咖啡5  包、橙紅色錠
    劑1 包送驗後，分別檢驗出含有前述之第三級毒品成分，始
    悉上情。
二、案經臺中市政府警察局第四分局報告臺灣臺中地方檢察署檢
    察官偵查起訴。
    理    由
壹、程序事項
　　被告甲○○於準備程序中，先就上開犯罪事實為有罪之陳述
  　，且所犯係死刑、無期徒刑或最輕本刑為3 年以上有期徒刑
    以外之罪，亦非高等法院管轄之第一審案件，經本院告知簡
    式審判程序之旨，並聽取檢察官、被告之意見後，依刑事訴
    訟法第273 條之1 第1 項規定，經本院裁定進行簡式審判程
    序。是本案之證據調查，依同法第273 條之2 規定，不受同
    法第159 條第1 項、第161 條之2 、第161 條之3 、第163 
     條之1 及第164 條至第170 條規定之限制，就以下所引傳
    聞證據之適格性，爰不再予逐一審究論述，合先敘明。
貳、實體認定之依據
一、上開犯罪事實，業經被告於警詢、偵訊、本院準備程序及審
    理中坦承不諱（偵卷第59至69、173 至175 頁，本院卷第53
    至57、59至63頁），核與證人即在場人顏年宏於警詢、偵訊
    中所為證述大致相符（偵卷第71至80、197 至198 頁），並
    有警員職務報告、扣押筆錄、扣押物品目錄表、扣押物品收
    據、現場照片及扣案毒品照片、證人顏年宏所持用行動電話
    內之微信對話紀錄翻拍照片、車輛詳細資料報表、委託鑑驗
    尿液代號與真實姓名對照表（代號：D00000000 ）、勘查採
    證（驗）同意書、扣押物品清單、扣押物品照片、正修科技
    大學超微量研究科技中心110 年3 月5 日尿液檢驗報告（原
    始編號：D00000000 ）等件在卷可稽（偵卷第31、47至53、
    55、57、81至87、89、91、93至111 、113 至117 、125 、
    127 、129 頁，核交卷第23、33、34、37頁），復有第三級
    毒品愷他命4 包、橙黃相間包裝毒咖啡4 包、黑色包裝毒咖
    啡5 包、橙紅色錠劑1 包、手機1 支（門號：0000-000000 
     ）等扣案可佐；而扣案之第三級毒品愷他命4 包、橙黃相
    間包裝毒咖啡4 包、黑色包裝毒咖啡5 包、橙紅色錠劑1 包
    經警送鑑後，鑑驗結果為第三級毒品愷他命4 包檢出第三級
    毒品愷他命成分（總純質淨重共10.2473 公克）、橙黃相間
    包裝毒咖啡4 包檢出第三級毒品4-甲基甲基卡西酮、甲基-N
    ,N-二甲基卡西酮、硝甲西泮、芬納西泮等成分、黑色包裝
    毒咖啡5 包檢出第三級毒品4-甲基甲基卡西酮、甲基-N,N-
    二甲基卡西酮等成分（其中4-甲基甲基卡西酮之總純質淨重
    共2.0439公克）、橙紅色錠劑1 包檢出第三級毒品4-甲基甲
    基卡西酮、甲基-N,N-二甲基卡西酮、硝甲西泮等成分（驗
    餘淨重0.4719公克），此有衛生福利部草屯療養院110 年3 
    月4 日草療鑑字第1100200281號鑑驗書、110 年3 月9 日草
    療鑑字第1100200282號鑑驗書在卷足參（核交卷第29、30、
    31 、32頁），足認被告之自白與事實相符，洵堪採為論罪
    科刑之依據。
二、綜上，本案事證明確，被告上開犯行，堪以認定，應依法論
    科。
參、論罪科刑
一、核被告所為，係犯毒品危害防制條例第11條第5 項之持有第
    三級毒品純質淨重5 公克以上罪。
二、又按毒品危害防制條例第2 條第2 項既依毒品之成癮性、濫
    用性及對社會之危害性將之分為四級，則不同品項之同級毒
    品，其對法益危害性仍屬相同，是在判斷所持有毒品之數量
    是否已達該條例第11條第3 至6 項所定之一定數量時，應將
    同級毒品合併計算，且屬單純一罪，不因其分屬不同品項而
    分開計算。從而，被告於上開時、地同時持有扣案第三級毒
    品愷他命4 包、含有前揭第三級毒品成分之橙黃相間包裝毒
    咖啡4 包、黑色包裝毒咖啡5 包、橙紅色錠劑1 包，縱屬不
    同品項，然皆為同級毒品，依上開說明，應將被告所持有該
    等為警扣案之毒品合併計算；而據卷附衛生福利部草屯療養
    院鑑驗結果，被告持有之數量已逾越毒品危害防制條例第11
    條第5 項所定純質淨重5 公克以上，是論以單純一罪。
三、另被告基於單一持有第三級毒品純質淨重5 公克以上之犯意
    ，自其取得扣案第三級毒品愷他命4 包、含有前揭第三級毒
    品成分之橙黃相間包裝毒咖啡4 包、黑色包裝毒咖啡5  包
    、橙紅色錠劑1 包時起，至其為警查獲時止，僅有一個持有
    行為，乃屬繼續犯之一罪關係。
四、第按犯第4 條至第8 條、第10條或第11條之罪，供出毒品來
　　源，因而查獲其他正犯或共犯者，減輕或免除其刑，毒品危
　　害防制條例第17條第1 項定有明文。被告雖於偵查期間供出
    其毒品來源為「阿水」，但未提供相關年籍資料、聯絡方式
    等資訊予檢警調查，且經本院函詢臺灣臺中地方檢察署有無
    因被告供出毒品來源，而查獲其他正犯或共犯之情形，該署
    函覆稱未有因被告之供述而查獲毒品來源等語，此有該署11
    1 年4 月27日函存卷足按（本院卷第45頁）。準此，依卷內
    現有事證，既無法認定有因被告供出毒品來源，並因此查獲
    其他正犯或共犯乙情，則本案即無適用毒品危害防制條例第
    17條第1 項規定減免其刑之餘地。
五、爰以行為人之責任為基礎，審酌被告明知愷他命、4-甲基甲
    基卡西酮、甲基-N,N-二甲基卡西酮、硝甲西泮、芬納西泮
    乃經政府列管之第三級毒品，而屬危害身心健康及社會秩序
    甚鉅之毒品，國家查緝甚嚴，竟恣意向他人取得而持有之，
    違反國家杜絕毒品犯罪之禁令，誠應非難；並考量卷附臺灣
    高等法院被告前案紀錄表所示之被告素行（本院卷第15至18
    頁）；兼衡被告坦承犯行之犯後態度，及其於本院審理時自
    述高中畢業之智識程度、之前從事保全工作、收入勉持、已
    經離婚、小孩未成年由被告及其前妻扶養之生活狀況（本院
    卷第62頁），暨其犯罪之動機、目的、手段、持有毒品之數
    量、期間等一切情狀，量處如主文所示之刑，並諭知易科罰
    金之折算標準。
肆、沒收
一、再按愷他命係毒品危害防制條例第2 條第2 項第3 款所定之
　　第三級毒品；而施用或持有第三、四級毒品，因其可罰性較
  　低，故除持有第三級、第四級毒品純質淨重5 公克以上者，
    毒品危害防制條例第11條第5 項、第6 項有處罰規定外，其
    餘並未設處罰之規定，僅就施用及持有第一、二級毒品科以
    刑罰。但鑑於第三、四級毒品均係管制藥品，特於同條例第
    11條之1 明定無正當理由，不得擅自持有；第18條第1 項中
    段復規定查獲之第三、四級毒品，無正當理由而擅自持有者
    ，沒入銷燬之。從而，依同條例第18條第1 項中段應沒入銷
    燬之毒品，專指查獲施用、持有第三、四級毒品而言；倘係
    同條例相關法條明文規定處罰之犯罪行為，即非該條項應依
    行政程序沒入銷燬之範圍，且該毒品即屬不受法律保護之違
    禁物，應回歸刑法之適用而予沒收（最高法院100 年度台上
    字第7150號判決同此結論）。被告持有之第三級毒品愷他命
    4 包（總純質淨重共10.2473 公克）、橙黃相間包裝毒咖啡
    4 包、黑色包裝毒咖啡5 包（其中4-甲基甲基卡西酮之總純
    質淨重共2.0439公克）、橙紅色錠劑1 包（驗餘淨重0.4719
     公克），經警送驗結果，確認含有如犯罪事實欄所載之第
    三級毒品成分，且純質淨重達5 公克以上，已如前述，揆諸
    前揭說明，均屬違禁物，應依刑法第38條第1 項規定，均宣
    告沒收；至於鑑定耗損部分因已滅失，不另諭知沒收，併予
    敘明。
二、末按供犯罪所用、犯罪預備之物或犯罪所生之物，屬於犯罪
    行為人者，得沒收之，刑法第38條第2 項前段定有明文。扣
    案手機1 支（門號：0000-000000 ）為被告所有，且係使用
    該手機與提供本案扣案毒品之「阿水」聯繫使用一節，此經
    被告於本院準備程序時供承在卷（本院卷第55頁），爰依刑
    法第38條第2 項前段規定，宣告沒收。
三、至被告雖另經警方扣得佰元鈔票10張，惟依卷存事證觀察，
    尚無法認定此與被告之本案犯行有所關聯，自無從於本案中
    宣告沒收。
據上論斷，應依刑事訴訟法第273 條之1 第1 項、第299 條第1 
項前段，毒品危害防制條例第11條第5 項，刑法第11條前段、第
41條第1 項前段、第38條第1 項、第2 項前段，判決如主文。
本案經檢察官楊植鈞提起公訴，檢察官乙○到庭執行職務。
中　　華　　民　　國　 111　　年　　5 　　月　　23　　日
                  刑事第四庭　法　官    劉依伶
以上正本證明與原本無異。
如不服本判決應於收受送達後20日內向本院提出上訴書狀，並應
敘述具體理由；其未敘述上訴理由者，應於上訴期間屆滿後20日
內向本院補提理由書（均須按他造當事人之人數附繕本）「切勿
逕送上級法院」。
　　　　                      書記官    盧弈捷
中　　華　　民　　國　　111 　年　　5 　　月　　23　　日
附錄本案論罪科刑法條：
毒品危害防制條例第11條
持有第一級毒品者，處3年以下有期徒刑、拘役或新臺幣30萬元
以下罰金。
持有第二級毒品者，處2年以下有期徒刑、拘役或新臺幣20萬元
以下罰金。
持有第一級毒品純質淨重十公克以上者，處1年以上7年以下有期
徒刑，得併科新臺幣1百萬元以下罰金。
持有第二級毒品純質淨重二十公克以上者，處6月以上5年以下有
期徒刑，得併科新臺幣70萬元以下罰金。
持有第三級毒品純質淨重五公克以上者，處2年以下有期徒刑，
得併科新臺幣20萬元以下罰金。
持有第四級毒品純質淨重五公克以上者，處1年以下有期徒刑，
得併科新臺幣10萬元以下罰金。
持有專供製造或施用第一級、第二級毒品之器具者，處1年以下
有期徒刑、拘役或新臺幣10萬元以下罰金。